臺灣高等法院臺中分院刑事裁定　
110年度毒抗字第557號
抗  告  人  
即  被  告  楊志台




上列抗告人因違反毒品危害防制條例案件，經檢察官聲請觀察、
勒戒（聲請案號：臺灣彰化地方檢察署110年度聲觀字第158號、
偵查案號：同署110年度毒偵字第404號），不服臺灣彰化地方
法院中華民國110年4月13日刑事裁定（110年度毒聲字第267號）
，提起抗告，本院裁定如下： 
    主  文
抗告駁回。
    理  由
一、抗告人即被告甲○○（下稱被告）因施用第一、二級毒品案件
    ，經臺灣彰化地方檢察署檢察官以110年度毒偵字第404號
　　案件偵查，並以110年度聲觀字第158號聲請准許將被告裁定
    送執行觀察、勒戒，由原裁定法院即臺灣彰化地方法院法官
    於民國110年4月13日以110年度毒聲字第267號裁定被告施用
    第一、二級毒品，應送勒戒處所觀察、勒戒，其期間不得逾
    2月；被告不服上開原裁定，於法定期間內提起抗告，先予
    說明。
二、被告抗告意旨略以：原裁定僅屬個案之見解，近期實務就此
    有所爭議，且被告已年近70歲，實不堪前往勒戒處所之異動
    ，又被告現因毒品案件執行中，已達申請假釋資格，如執行
    觀察、勒戒將受影響，爰請撤銷原裁定，改為命附其他戒癮
    之處置等語。
三、本院查：
（一）按於109年7月15日增訂施行之毒品危害防制條例第35條之
      1第1款、第2款規定，施行前犯第10條之罪之案件，於施
      行後，偵查中，由檢察官依修正後規定處理；審判中，由
      法院或少年法院（地方法院少年法庭）依修正後規定處理
      ，是犯第10條之罪者，不論係修正前、後，均應適用新法
      之規定。本案被告於上開毒品危害防制條例修正前犯施用
      第一、二級毒品之罪，應依修正施行後之毒品危害防制條
      例規定處理。復按犯毒品危害防制條例第10條之罪者，檢
      察官應聲請法院裁定，或少年法院（地方法院少年法庭）
      應先裁定，令被告或少年入勒戒處所觀察、勒戒，其期間
      不得逾2月；依前項規定為觀察、勒戒或強制戒治執行完
      畢釋放後，3年後再犯第10條之罪者，適用前2項之規定，
      修正後毒品危害防制條例20條第1項、第3項分別定有明文
      。
（二）被告基於施用第一級毒品海洛因及第二級毒品甲基安非他
      命之犯意，於109年1月5日，在臺中市西區臺灣大道與美
      村路口之路邊自小客車內，以將海洛因、甲基安非他命置
      入玻璃球內燒烤吸食其煙霧之方式，同時施用第一級毒品
      海洛因及第二級毒品甲基安非他命1次等情，業經被告於
      警詢、偵查中坦承不諱，且有彰化縣警察局和美分局委託
      檢驗尿液代號與真實姓名對照表、立人醫事檢驗所濫用藥
      物尿液檢驗報告各1份在卷可稽，並有被告於警詢時自承
      供己施用海洛因、甲基安非他命所用之玻璃球1個等物扣
      案可佐，足認被告上揭自白與事實相符而為可信，被告有
      前揭施用第一、二級毒品之行為，可為認定。又被告於本
      案行為前最後1次係於93年間受觀察、勒戒之執行，並於
      同年11月18日因無繼續施用毒品傾向而執行完畢釋放，其
      後則未曾再受觀察、勒戒或強制戒治之執行，有臺灣高等
      法院被告前案紀錄表1份在卷可按。是被告本案施用第一
      、二級毒品之行為，距離其上開觀察、勒戒執行完畢釋放
      已逾3年，檢察官審酌後認不宜為緩起訴處分命附戒癮治
      療，而向原裁定法院聲請觀察、勒戒，原裁定乃依修正後
      毒品危害防制條例第20條第3項、第1項之規定，裁定令被
      告入勒戒處所觀察、勒戒，並無不合。
（三）被告固執前詞對原裁定不服而提起抗告。惟查，原裁定法
      院法官依檢察官之聲請，而裁定被告施用第一、二級毒品
      ，應送勒戒處所觀察、勒戒，其期間不得逾2月，有關此
      部分之法律適用，已為目前實務上一致之見解（最高法院
      109年度台上大字第3826號裁定意旨參照），被告抗告意
      旨其中誤認原裁定僅屬個案之意見，近期實務就此有所爭
      議云云，有所誤會，非為可採。又被告以其年紀自稱不堪
      前至勒戒處所之異動，及以其另案在監執行，已達申請假
      釋資格，將因執行觀察、勒戒而受影響等語而為抗告部分
      ，因被告上開所述內容，均無礙於原裁定法院法官依法應
      裁定准予觀察、勒戒之認定，自無可採。至被告抗告意旨
      另請求撤銷原裁定，改為命附其他戒癮處置等語部分，因
      現行毒品危害防制條例採行「觀察、勒戒」與「緩起訴之
      戒癮治療」併行之雙軌模式，於立法上係賦予檢察官裁量
      而就符合緩起訴處分之被告，依行政院所頒之認定標準，
      選擇實施對象、內容、方式與執行之醫療機構，於緩起訴
      處分時，為附命完成戒癮治療之處分，故是否給予行為人
      為附命完成戒癮之緩起訴處分，屬於檢察官之職權，且毒
      品危害防制條例規定之觀察、勒戒處分係屬強行規定，倘
      有該條例第10條所定施用毒品之行為，除檢察官審酌個案
      情形，依同條例第24條第1項為附完成戒癮治療之緩起訴
      處分，可排除適用外，凡經檢察官聲請，法院僅得依法裁
      定令入勒戒處所觀察、勒戒，尚無自由斟酌以其他方式替
      代之權；本案檢察官審酌後未對被告為命附完成戒癮治療
      之緩起訴處分，而係聲請法院裁定觀察、勒戒，原裁定自
      僅得於檢察官聲請觀察、勒戒有理由時依法為准許之裁定
      ，於法尚無裁定命附戒癮治療替代觀察、勒戒之權限，被
      告此部分抗告內容，亦非可採。基上所述，被告前開抗告
      均為無理由，應予駁回。
據上論斷，應依刑事訴訟法第412條，裁定如主文。 
中　　華　　民　　國　　110 　年　　5 　　月　　7 　　日
                  刑事第十二庭  審判長法　官  張國忠
                                      法　官  劉敏芳
                                      法　官  李雅俐
以上正本證明與原本無異。
不得再抗告。
                                      書記官  蕭怡綸
中　　華　　民　　國　　110 　年　　5 　　月　　7 　　日